【裁判字號】    89,交上易,153
【裁判日期】    890531
【裁判案由】    公共危險等
【裁判全文】
臺灣高等法院刑事判決                          八十九年度交上易字第一五三號
    上  訴  人  臺灣桃園地方法院檢察署檢察官
    被      告  丙○○
右上訴人因被告公共危險等案件，不服臺灣桃園地方法院八十八年度交易字第五０六
號，中華民國八十九年二月九日第一審判決（起訴案號：臺灣桃園地方法院檢察署八
十八年度偵字第一二三六五號），提起上訴，本院判決如左：
    主  文
原判決關於公共危險部分撤銷。
丙○○服用酒類，不能安全駕駛動力交通工具而駕駛，處拘役伍拾日，如易科罰金以
佰元折算壹日。
其他上訴駁回。
    事  實
一、丙○○明知服用酒類，不能安全駕駛動力交通工具者，不得駕駛汽車，竟於民國
    八十八年七月三十一日晚上六時至七時間，在臺北縣中和市○○路○段三十四巷
    二十六弄一號三樓住處，飲用啤酒四瓶，達於反應較慢、感覺減低、影響駕駛能
    力，不能安全駕駛動力交通工具之狀態後，仍於同日晚上九時十五分許，駕駛動
    力交通工具即車號ＧＣＧ－○六二號重型機車，沿桃園市○○路，往桃園方向行
    駛。迨行駛至萬壽路三段，欲左轉該路段一三一巷時，遭對向由甲○○騎乘車號
    ＵＰＣ－九八三號輕型機車所撞及，經警對其測試飲酒後吐氣所含酒精成分，發
    現其吐氣所含酒精成分每公升已達零點八七毫克，而知上情。
二、案經桃園縣警察局桃園分局移送臺灣桃園地方法院檢察署檢察官偵查起訴。
    理  由
壹、撤銷改判即公共危險部分：
一、訊據被告丙○○坦承有於前述時間服用酒類，並騎乘上開機車在道路上行駛，嗣
    因交通事故，為警測試飲酒後吐氣所含酒精成分，發現其吐氣所含酒精成分每公
    升已達零點八七毫克等事實，並有酒精測試單一紙在卷足憑（見偵查卷第七頁）
    ，雖辯稱：當時駕車之行為仍正常云云。證人即查獲本件之員警雲英仁於原審訊
    問時，亦結證稱：被告當時並無站不穩、語無倫次之情況等情。惟查：行為人飲
    酒後如其呼氣酒精濃度達於每公升零點五毫克時，即有反應較慢、感覺減低、影
    響駕駛之輕到中度之中毒症狀，此有行政院國軍退除役官兵輔導委員會臺北榮民
    總醫院（下稱臺北榮總）八十八年八月五日（八八）北總內字第二六八六八號函
    一紙附卷可稽；且行為人飲酒後其呼氣中酒精濃度如已達於每公升零點五五毫克
    ，其肇事率為一般未飲酒者之十倍，亦有中央警察大學交通學系暨交通管理研究
    所教授蔡志中之研究報告一紙附卷為憑。是以，被告經警測試其呼氣酒精成分既
    已高達零點八七毫克，依照臺北榮總上開函文及前揭學者之研究，當已達到服用
    酒類後不能安全駕駛動力交通工具之狀態。前開被告所辯云云，及證人雲英仁之
    證詞，均不足憑以認定被告當時仍能安全駕駛。本件事證明確，被告有服用酒類
    ，不能安全駕駛動力交通工具而駕駛之犯行，堪以認定，應依法論科。
二、核被告所為，係犯刑法第一百八十五條之三之服用酒類，不能安全駕駛動力交通
    工具而駕駛罪。原審未予詳查細酌，遽憑證人雲英仁之證詞，為被告此一部分無
    罪之判決，尚有未合，檢察官就此部分，指摘原判決不當，提起上訴，為有理由
    ，應由本院予以撤銷改判。爰審酌被告並無前科紀錄，品行尚佳，惟其對晚近政
    府一再於報章、雜誌及電視等大眾傳播媒體，呼籲民眾莫酒後駕車，並宣導酒後
    駕車將涉刑責一事，置之不理，猶不顧自己及他人身家性命之安全而酒後駕車，
    殊有不該，及其所生危害、犯罪後之態度等一切情狀，量處如主文所示之刑，並
    諭知其易科罰金之折算標準。
貳、上訴駁回即過失傷害部分：
一、公訴意旨另以：被告騎乘車號ＧＣＧ－○六二號機車，行至桃園市○○路○段一
    三三號前，其原應注意轉彎車應讓直行車先行之規定，依當時情形又無不能注意
    之情事，竟疏於注意及此，不慎撞及對向由甲○○騎乘車號ＵＰＣ－九八三號機
    車，致甲○○受有右側肩胛骨骨折、右肩、肘及腹協挫傷等傷害，經甲○○提出
    告訴，因認被告涉犯刑法第二百八十四條第一項過失傷害之罪嫌云云。
二、按犯罪事實應依證據認定之，無證據不得推定其犯罪事實，刑事訴訟法第一百五
    十四條定有明文。又認定不利於被告之事實，須依積極證據，苟積極證據不足為
    不利於被告事實之認定時，即應為有利於被告之認定，更不必有何有利之證據，
    最高法院著有三十年上字第八一六號判例可資參照。
三、訊據被告堅決否認過失傷害犯行，辯稱：當時伊要左轉桃園市○○路○段一三一
    巷，係告訴人甲○○無照駕駛機車自對向撞及伊騎乘之機車後側鐵架右方，肇致
    車禍之發生，伊並無過失等語。經查：
（一）告訴人及證人即告訴人所騎乘機車後座搭載之乘客乙○○均陳稱：被告當時要
      左轉桃園市○○路○段一三一巷，渠等係對向直行車，告訴人之機車右前角燈
      與被告右後側之置物箱相撞等情。而徵諸卷附車損照片，告訴人之車損位置確
      在右前角燈，而被告之機車後側設有一載貨鐵架，在鐵架右下方有一置物箱，
      並無損壞之情狀（見偵查卷第十三頁），則被告之機車顯已轉彎完成，始為告
      訴人之機車所撞及，應可認定無誤。
（二）依卷附道路交通事故調查報告表及現場照片所示，本件事故發生之路段限速四
      十公里，行車方向分別有一快車道及慢車道，肇事現場在告訴人行車方向之慢
      車道上，該處為無號誌交岔路口。按道路交通安全規則第一百零二條第一項第
      六款規定，汽車行駛至交岔路口，轉彎車輛應讓直行車輛先行，但直行車尚未
      進入交岔路口，而轉彎車已達中心處開始轉彎，直行車應讓轉彎車先行。查被
      告之機車既已轉彎完成進入告訴人所行車道，自合於前開但書規定之情形，告
      訴人原應注意讓被告之機車先行。詎告訴人並無駕駛執照，又以時速五十公里
      之高速行駛，為告訴人所自承（見偵查卷第八頁背面）；且該處係夜間照明良
      好之路段，業經證人雲英仁於原審指證綦詳（見原審卷第十四頁），則以被告
      機車已完成轉彎之情況，告訴人竟指稱伊未看見被告，故未剎車而撞及等語（
      見原審卷第十四頁），顯見告訴人亦疏未注意車前狀況。綜上，本件交通事故
      發生當時，唯一可避免危險發生者係告訴人自己，已近完成左轉彎動作之被告
      殊無注意自己車輛尾端動態之可能。矧告訴人於本院八十九年五月十二日訊問
      時，對於本件事故發生之過失責任在伊一節，亦不爭執。是本件交通事故之過
      失責任在告訴人，而非被告，應無疑義。
（三）至於被告當時雖有飲酒過量，不能安全行駛之情事，已如前述，然其已完成轉
      彎動作始遭告訴人撞及，則其不能安全駕駛，與本件交通事故之發生，顯亦無
      相當因果關係，難認被告應對告訴人之受傷負過失之責。臺灣省桃園縣區車輛
      行車事故鑑定委員會鑑定意見，雖認被告「嚴重」酒醉駕駛機車，左轉彎未暫
      停讓直行之告訴人之機車先行，為本件肇事因素，實屬失據，不足憑為不利被
      告之證明。
      此外，復查無其他積極證據可資證明被告有何過失致告訴人受傷之犯行，原審
      以被告該部分犯罪尚屬不能證明，而為被告無罪之判決，經核認事用法，均無
      不合。公訴人上訴意旨指摘原判決該部分不當，為無理由，應予駁回。
據上論斷，應依刑事訴訟法第三百六十九條第一項前段、第三百六十四條、第二百九
十九條第一項前段、第三百六十八條，刑法第一百八十五條之三、第四十一條，罰金
罰鍰提高標準條例第二條，判決如主文。
本案經檢察官謝英民到庭執行職務。
中      華      民      國    八十九    年      五      月    三十一    日
                              臺灣高等法院刑事第五庭
                                  審判長法  官  曾  德  水
                                        法  官  趙  功  恆
                                        法  官  林  立  華
右正本證明與原本無異。
不得上訴
                                        書記官  廖  月  女
中      華      民      國    八十九    年      六      月      二      日
附錄：本判決論罪科刑法條全文
刑法第一百八十五條之三
服用毒品、麻醉藥品、酒類或其他相類之物，不能安全駕駛動力交通工具而駕駛者，
處一年以下有期徒刑、拘役或三萬元以下罰金。


司法院資訊處製作；財團法人民間司法改革基金會備份。
